【裁判字號】    89,上易,3036
【裁判日期】    900129
【裁判案由】    違反商標法
【裁判全文】
臺灣高等法院臺中分院刑事判決                  八十九年度上易字第三○三六號
      上  訴  人  臺灣台中地方法院檢察署檢察官
      上  訴  人
      即  被  告  丙○○
      選任辯護人  李慶松
      被      告  乙○○
      選任辯護人  蕭文濱
右上訴人因違反商標法案件，不服臺灣台中地方法院八十九年度易字第二三三九號中
華民國八十九年十一月二日第一審判決（起訴案號：臺灣台中地方法院檢察署八十八
年度偵字第二二二一八號、第二四四二六號），提起上訴，本院判決如左：
      主  文
原判決撤銷。
丙○○共同連續意圖欺騙他人，於同一商品，使用相同於他人註冊商標之圖樣，處有
期徒刑陸月，如易科罰金，以參佰元折算壹日。附表一所示之物均沒收。
乙○○共同連續意圖欺騙他人而偽造已登記之商標，處有期徒刑參月，如易科罰金，
以參佰元折算壹日。附表二所示之物均沒收。
      事  實
一、丙○○係台中市○○街一○九號一樓「裕碩企業有限公司」之經理，負責該公司
    業務之實際經營。乙○○係台中市北屯區○○○街三六號意昌美術企業社負責人
    。丙○○明知如附件所示「FORD」、「HONDA」、「新H圖形」「TOYOTA」、「
    NISSAN 」、「MITHUBISHI」、「三菱圖」、「ISUZU」等商標圖樣，業經美商福
    特汽車公司（授權福特六和汽車股份有限公司使用）、日商本田技研工業股份有
    限公司、日商豐田自動車工業股份有限公司、日商日產汽車股份有限公司、日商
    三菱重工業股份有限公司、日商五十鈴汽車股份有限公司分別向我國經濟部中央
    標準局（於民國八十八年一月二十六日改制為智慧財產局）申請註冊登記取得商
    標專用權（其審定字號、申請人、商標圖樣、專用期限、指定使用商品名稱，均
    詳如附件之經濟部智慧財產局商標查詢資料所示），而乙○○亦明知丙○○未獲
    商標專用人之同意或授權，二人基於共同意圖欺騙他人之概括犯意，自八十六年
    間某日起，由丙○○委託乙○○以如附表二所示之模版，偽造仿冒上開商標之標
  紙後，交付予丙○○，而丙○○又另與大陸地區之「太原市并英汽摩配件有限公
    司」、「三信汽車維修服務公司」、「南京金星汽車摩托車配件有限公司」等公
    司不詳姓名成年負責人等三人，共同基於意圖欺騙他人之概括犯意聯絡，未經前
    開商標專用權人之同意或授權，，亦另自八十六年間某日起，由前開大陸地區廠
    商下訂單給丙○○，丙○○即將委託乙○○印製部分仿冒前開商標之標紙，及由
    該大陸地區廠商提供部分仿冒前開商標之標紙，連續在裕碩企業有限公司內，將
    仿冒商標之標紙貼用在丙○○向他人購買之汽車墊片等零件之包裝上或直接放入
    包裝內，冒充為該等汽車廠商之原廠商品，再交付上開大陸地區廠商對外銷售。
    迨至八十八年七月六日，經法務部調查局台北市調查處在上址查獲，並扣得如附
    表一所示之物（均責付理律法律事務所保管中），另於乙○○所經營之意昌美術
    企業社扣得如附表二所示之物。
二、案經福特六和汽車股份有限公司訴由法務部調查局台北市調查處移送及日商本田
    技研工業股份有限公司、日商日產汽車股份有限公司、日商豐田自動車工業股份
    有限公司、日商三菱重工業股份有限公司、日商五十鈴汽車股份有限公司訴由台
灣台中地方法院檢察署檢察官偵查起訴。
      理  由
一、訊據被告丙○○否認有違反商標法犯行，辯稱「查獲之汽車墊片係大陸三信公司
    ，太原市并英汽摩公司、南京金星公司委託被告將汽車墊片放置於修理包，其等
    並稱係有權代理之代理商，僅係在台灣找尋工廠代為包裝，又上開查獲各式廠牌
    之標籤紙，均係由委託包裝之廠商所提供，被告不知係仿造，被告僅以每包四十
    元代價賺取工資而已云云，被告乙○○固坦承未經右開商標專用權人委託同意製
    造商標標貼，惟辯稱「伊經營之意昌美術企業社係從事印刷業務，依客戶委託承
    印客戶要求之內容。雖自八十六年起與丙○○有生意往來，但只知道丙○○大概
    在做汽車墊片，並不知道他從事仿冒汽車零件工作，與丙○○無任何仿冒商標之
    犯意聯絡，伊無從辨認客戶有無仿冒他人商標，只是受委託代印貼紙，且告訴人
    等之商標圖樣均為著名商標圖樣，而該等商標權人乃汽車公司，本身並無印製商
    標之業務，因此該等權利人應有委託他人或授權他人印製之情形，而國內轉包之
    情形頻見，故印刷業者亦無從分辨委印人是否為真正權利人，更無可能要求委印
    人提出權利及身份證明文件始答應為其承印」云云。
二、經查：(一)被告丙○○於調查及偵查中已坦承扣案之仿冒商標標籤，有部分係委託
    乙○○製作，有部分係大陸上開客戶提供，委託伊組裝成汽車零件包裝，並將商
    標標籤，依客戶要求放在大修包內及組裝外包裝紙，在組裝該零件前，並未獲得
    該商標專用權汽車公司之授權，汽車零件依材質不同，每片墊片成本約八十元至
    一百元，組成完成後市價價格每片約三百元至四百元，伊組裝完成之產品均銷往
    大陸之事實在卷，且有仿冒使用之上開商標標籤影本以及扣案如附表(一)所示之物
    可資佐證，而該查扣「ＦＯＲＤ」等商標標籤及汽車墊片所使用標貼之商標圖樣
    ，均經前開外國公司申請註冊登記取得商標專用權，此有經濟部中央標準局商標
    註冊證影本附卷可稽，則被告丙○○未經原汽車零件生產廠商之同意，自行將委
    託他人仿冒之商標或大陸提供之仿冒商標使用於其組裝之產品，而銷往大陸出售
    ，其違反商標法之犯行至明，所辯自不足採信。(二)被告乙○○亦已於調查及偵查
    中坦承自八十六年間起，其有依被告丙○○之委託印製上開商標之標籤，而製作
    扣案如附表二所示之模板，印製該商標之標籤時，並未得上開商標專用權人同意
    ，亦不知道有無授權委託之情事，並有查扣如附表二所示模版卅六塊在卷可稽，
    復經檢察官勘驗該印刷模板確刻有上開商標之圖型及其英文字無訛，亦有履勘現
    場筆錄在卷足按，則被告製造上開模版後印製之告訴人上開商標，均屬全球著名
    汽車大廠商有商標權，而行銷全世界產品之商標，乃屬公眾週知之事實，被告乙
    ○○經營美術企業社，從事印刷業務，有其提出之名片影本乙紙可按，亦當所知
    悉，被告對於上開著名商標於受託印製之前，依一般客觀常理，自應對於委託印
    製商標之人求證有無授權製造該商標，而被告乙○○竟絲毫未經查證被告丙○○
    ，係無權委託製造上開商標，即受託製造板模並大量印製上開著名商標，難認被
    告乙○○對於偽造告訴人之商標，未與被告丙○○有共同犯行，否則如從事美術
    印刷之人，尤其對於眾所週知之著名商標，均不查證有無授權，即可受託恣意製
    造仿冒他人商標，豈非顯違商標保護之目的甚明，被告所為辯解，要無足採。(三)
    又本件被告乙○○雖有共同偽造上開商標，然其於偵查中已供稱「伊受託為被告
    丙○○印製該商標標籤，每張扣除成本獲利約二角。」等語，而被告乙○○被查
    獲時，當場搜索除扣得如附表二所示之板模外，並無查扣有被告丙○○使用該仿
冒商標於汽車零件之產品。且揆之常情被告既經營美術印刷社，將被告丙○○委
    託印製之商標交付後，丙○○是否將該商標使用於汽車零件之商品，乙○○必然
    明知尚無積極事證足資認定，是被告乙○○雖有共同仿冒商標印製行為，但並未
    基於行銷商品之目的，將偽造告訴人之商標使用於同一或類似專用商品，又對於
    丙○○等人欲如何使用該些印製商標並不知情，要難認其與丙○○間有犯意聯絡
    ，而論以商標法第六十二條之共同正犯。復按商標法第六十二條為刑法第二百五
    十三條之特別規定，若意圖欺騙他人而偽造或仿造他人已註冊登記之商標圖樣，
    而未加使用，固不成立商標法第六十二條之罪，然究不能不論以刑法第二百五十
    三條偽造或仿造商標罪名（最高法院七十七年度台上字第二三四四號判決、八十
    六年台上字第五五一○號判決參照之）。故被告乙○○縱於印製該商標後未加以
    使用於商品之上，仍應論以刑法第二百五十三條之罪。綜上所述，本件事證明確
    ，被告丙○○、乙○○犯行堪以認定。
三、核被告丙○○所為，係犯商標法第六十二條第一款之仿冒商標罪、同法第六十三
    條之販賣仿冒商標商品罪。其與前開三名已成年之不詳姓名大陸地區商人間，有
    犯意聯絡及行為分擔，均為共同正犯。又被告就偽造商標犯行部分與被告乙○○
    有犯意聯絡及行為分擔，亦為共同正犯，此部分與上開商標法第六十二條之罪為
    法規競合，應依商標法規定論處，又其多次仿冒商標及販賣仿冒商標商品犯行，
    均時間緊接，觸犯構成要件相同之罪名，顯係基於概括犯意為之，均應依連續犯
    之規定以一罪論，並加重其刑。被告丙○○仿冒告訴人之汽車零件後，將該仿冒
    之汽車零件交由大陸地區之廠商對外販賣部分，雖未經檢察官提起公訴，惟與起
    訴經判決有罪部分，有牽連犯之裁判上一罪關係，本院應併予審理判決。所犯上
    開二罪，有方法與目的之牽連關係，為牽連犯，應從一重之連續仿冒商標罪處斷
    。原審認上訴人丙○○罪證明確，予以論罪科刑，固非無見，惟查原審認被告丙
    ○○係利用不知情之乙○○代為印刷，而論以間接正犯，尚有未洽。被告丙○○
    上訴意旨否認犯罪雖無理由，而檢察官上訴意旨指摘原判決不當，為有理由，應
    予本院將原判決撤銷改判。爰審酌被告並無不良前科，素行良好（參前案紀錄表
    ），犯罪之動機、手段，生產及販賣仿冒商標商品有礙交易秩序及社會經濟發展
    ，仿冒汽車零件之數量非少，犯後未坦承犯行之態度等一切情狀，量處如主文第
    二項所示之刑，並諭知易科罰金之折算標準。附表一所示之扣押物，為仿冒商標
    之商品，不問屬於犯人與否，均依商標法第六十四條規定宣告沒收。
四、核被告乙○○所為係犯刑法第二百五十三條偽造商標罪，其與被告丙○○有犯意
    聯絡及行為分擔為共同正犯，其多次偽造商標之犯行，均時間緊接，觸犯構成要
    件相同之罪名，顯係基於概括犯意為之，均應依連續犯之規定以一罪論，並加重
    其刑。公訴人認被告乙○○與丙○○共犯商標法第六十二條之罪，惟被告乙○○
    將其偽造之上開商標交付丙○○，並不知丙○○係使用於同一商品，其與丙○○
    並非共犯，已如前述，本院爰變更公訴人起訴法條，併予敘明。原審未予詳查，
    就被告諭知無罪之判決，亦有未洽。檢察官上訴意旨據以指摘原判決不當，為有
    理由，應予本院將原判決撤銷改判。爰審酌被告犯罪動機、手段、所生危害，而
    其犯罪情節較輕及犯後態度等一切情狀，量處如主文第三項所示之刑，並諭知易
    科罰金之折算標準。附表二所示之扣押物，係為被告所有為供犯罪所用之物，業
    經被告供明在卷，爰依刑法第三十八條第一項第二款併予宣告沒收。
據上論結，應依刑事訴訟法第三百六十九條第一項前段、第三百六十四條、第二百九
十九條第一項前段、第三百條，商標法第六十二條第一款、第六十三條、第六十四條
，刑法第二百五十三條、第十一條前段、第二十八條、第五十六條、第五十五條、第
四十一條、第三十八條第一項第二款，罰金罰鍰提高標準條例第一條前段、第二條，
判決如主文。
本案經檢察官甲○○到庭執行職務。
中      華      民      國    九十      年      一      月      廿九    日
                              臺灣高等法院臺中分院刑事第一庭
                                    審判長法  官  陳  紀  綱
                                          法  官  陳  登  源
                                          法  官  蕭  錦  鍾
右正本證明與原本無異。
不得上訴。
                                          書記官  蘇  昭  文
中      華      民      國    九十      年      一      月      三十    日
商標法第六十二條第一款
意圖欺騙他人，有左列情事之一者，處三年以下有期徒刑，拘役或科或併科新台幣二
十萬元以下罰金：
一、於同一商品或類似商品，使用相同或近似於他人註冊商標之圖樣者。
刑法第二百五十三條：
意圖欺騙他人而偽造或仿造已登記之商標、商號者，處二年以下有期徒刑、拘役或科
或併科三千元以罰金。
                                                                        Ｃ
附表一：
┌───┬──────────────────┬───────┬────┐
│編  號│扣    押    物    名    稱          │  數    量    │備  考  │
├───┼──────────────────┼───────┼────┤
│  一  │TOYOTA、NISSAN包裝紙                │    一箱      │        │
├───┼──────────────────┼───────┼────┤
│  二  │ISUZU汽缸墊、大修包                 │  一七六盒    │        │
├───┼──────────────────┼───────┼────┤
│  三  │三菱汽缸墊、大修包                  │  五十五盒    │        │
├───┼──────────────────┼───────┼────┤
│  四  │TOYOTA中型汽缸墊、大修包            │    十九片    │        │
├───┼──────────────────┼───────┼────┤
│  五  │TOYOTA小型汽缸墊、大修包            │  四四○片    │        │
├───┼──────────────────┼───────┼────┤
│  六  │HONDA汽缸墊、大修包                 │  二十六片    │        │
├───┼──────────────────┼───────┼────┤
│  七  │FORD、TOYOTA、HONDA模具             │    一箱      │        │
├───┼──────────────────┼───────┼────┤
│  八  │FORD、TOYOTA、HONDA標籤             │    一箱      │        │
├───┼──────────────────┼───────┼────┤
│  九  │TOYOTA紙箱                          │    二捆      │        │
├───┼──────────────────┼───────┼────┤
│  十  │NISSAN零件                          │    一箱      │        │
└───┴──────────────────┴───────┴────┘
附表二：乙○○扣案物品清單：共計模版三十六塊
┌───┬──────────────────┬───────┬────┐
│編  號│扣    押    物    名    稱          │  數    量    │備  考  │
├───┼──────────────────┼───────┼────┤
│  一  │HONDA CIVIC模版                     │    三塊      │        │
├───┼──────────────────┼───────┼────┤
│  二  │HONDA ACCORD模版                    │    三塊      │        │
├───┼──────────────────┼───────┼────┤
│  三  │MITSUBISHI GENUINE模版              │    一塊      │        │
├───┼──────────────────┼───────┼────┤
│  四  │NISSAN模版                          │    一塊      │        │
├───┼──────────────────┼───────┼────┤
│  五  │HINO模版                            │    一塊      │        │
├───┼──────────────────┼───────┼────┤
│  六  │SUZUKI模版                          │    六塊      │        │
├───┼──────────────────┼───────┼────┤
│  七  │DAIHATSU模版                        │    一塊      │        │
├───┼──────────────────┼───────┼────┤
│  八  │TOYOTA模版                          │    三塊      │        │
├───┼──────────────────┼───────┼────┤
│  九  │MAZDA模版                           │  十三塊      │        │
├───┼──────────────────┼───────┼────┤
│  十  │MAZDA模版                           │    一塊      │        │
├───┼──────────────────┼───────┼────┤
│ 十一 │DAIHATSU模版                        │    二塊      │        │
├───┼──────────────────┼───────┼────┤
│ 十二 │TZUYAOKU GASKET模版                 │    一塊      │        │
└───┴──────────────────┴───────┴────┘
                          Ｃ


司法院資訊處製作；財團法人民間司法改革基金會備份。
